【裁判字號】    90,上易,1621
【裁判日期】    901011
【裁判案由】    賭博
【裁判全文】
臺灣高等法院臺中分院刑事判決                    九十年度上易字第一六二一號
    上  訴  人
    即  被  告  甲○○
右上訴人因賭博案件，不服臺灣臺中地方法院九十年度易字第一三四四號中華民國
九十年六月八日第一審判決（起訴案號：臺灣臺中地方法院檢察署九十年度偵字第
四四五八號），提起上訴，本院判決如左：
      主  文
原判決撤銷。
甲○○共同連續意圖營利，聚眾賭博，處有期徒刑肆月，如易科罰金，以參佰元折算
壹日。扣案六合彩帳單拾肆張，均沒收。
      事  實
一、甲○○前曾於民國（下同）七十五年七月間因賭博案件，經台灣台中地方法院判
    處有期徒刑五月，於同年七月三十一日易科罰金執行完畢（未構成累犯）。詎其
    猶不知悔悟警惕，與一名不詳姓名之成年人，共同基於意圖營利之概括犯意聯絡
    及行為分擔，自九十年二月六日起至同年三月一日止，共同經營俗稱「六合彩」
    之賭博，由甲○○提供其台中縣大里市○○里○○路○段二四九巷十三弄一號住
    處，以之為供欲簽賭之公眾自由出入簽賭之場所，並擔任俗稱「柱仔腳」之角色
    ，招攬賭客、接受簽賭、收取簽賭金，轉交前揭不詳姓名之組頭，以港號每支簽
    押三組號碼每支新台幣（下同）一百元之方式，聚集不特定之多數人簽選號碼，
    核對香港政府發行於每週二、四開獎之六合彩中獎號碼為準賭博財物，以附表所
    列之方式，猜號核對香港政府發行每星期二、四開獎之六合彩中獎號碼重新編組
    之號碼賭博財物，中獎者可按其如附表所示之簽賭種類贏得倍數不等之彩金，否
    則所繳賭資悉歸前揭組頭所有，以此方式圖利。甲○○則每接受簽賭一支，從中
    抽取不詳之金額圖利，迨於同年三月一日十九時三十分許，經警於前揭甲○○住
    處搜索查獲，並扣得甲○○所有且供其經營六合彩犯罪所用之簽單十四張。
二、案經台中縣警察局霧峰分局移送臺灣台中地方法院檢察署檢察官偵查後聲請簡易
    判決處刑。
    理  由
一、訊據上訴人即被告甲○○（下稱被告）矢口否認前揭時地經營六合彩，並擔任柱
    仔腳乙情，辯稱︰伊未經營六合彩賭博；傳真機係供子女書信傳真信件回家之用
    ，統計表、機率表、傳真簽單、六合彩手冊等物品係以前留下來的，簽單則是七
    十五年以前所留下來的云云。經查：(一)、右揭事實，業據證人蔡慶裕即查獲本案
    之警員於原審證稱：「有民眾檢舉，我們當時向檢察官申請搜索票，我們去的時
    候，被告的女兒在樓下，之後被告看到我們馬上上樓，之後才下樓的．．．（提
    示扣案物品清單，如何判斷被告經營那些項目？）應該是三星、二星（俗稱柱子
    碰）．．．（如何判定被告是擔任『柱仔腳』之角色收取簽賭金，或是自任組頭
    ？）扣案資料不是很齊全，我們線報是說被告是擔任柱仔腳．．．（簽一支多少
    錢？如何賭法？）二星是每次猜押三組號碼（○一號至四十五號），每三組賭注
    一百元，如二組均押中，可得五十二倍賭金。三星每次猜押三組號碼（○一號至
    四十五號），每三組賭注一百元，如三組均押中，可得四百七十倍賭金，也有五
    百三十倍的．．．（如何判斷被告經營的日期？）以扣案傳真清單來判斷最早應
    該是九十年二月六日，另外，有簽單上寫三月一日，所以我們認為最後一期是三
    月一日」等語綦詳（見原審卷第二十三、二十四頁）。此外復有簽單十四張扣案
    可資佐證，而證人蔡慶裕係台中縣警察局霧峰分局員警，與被告並無仇隙，苟非
    有此事實，亦無陷入牢獄之可能。(二)、被告雖前於七十五年間，曾犯賭博罪，經
    法院判處有期徒刑五月確定，此有臺灣高等法院被告全國前案紀錄表及臺灣台中
    地方法院檢察署刑案資料查註紀錄表各一紙在卷可稽，然而與本案已相距有十四
    、五年之久，若扣案簽單係被告所辯稱：於七十五年以前所留下來之物云云，衡
    之常理，該簽單亦應泛黃破舊，然依檢察官勘驗扣案之簽單等物品，結果發現：
    (1)、在一月三日簽單記載：三碧01、18、26、33、39六支號碼，簽中33一支號碼
    （畫紅色勾Ⅴ表示）；坤02 26、11、35、10、34、07、31、21、45十支號碼，
    簽中11、07二支號碼。(2)、日期為「十月起」之簽單：記載01至47之四十七支號
    碼簽賭之人數統計簽單記載：大：一萬；大1710（元）；安7197（元）；莊：
    五六九○（元）等事項，此有檢察官勘驗筆錄在卷可參（見偵查卷第二十五頁）
    ，扣案簽單清晰可見其上所記載之內容，顯非保存時間已逾十餘年之物，被告前
    開辯詞，委無可採。況且，被告於警訊中就扣案九十年二月六日傳真簽單查證時
    供稱：伊不知道云云（見偵查卷第六頁），而嗣後於原審卻更異前詞改稱：「傳
    真單是朋友和我合夥要簽傳真給我的資料」等語（見原審卷第九頁），前後所供
    情節不一致，益見被告情虛而飾詞狡辯，其供詞尚難憑信。綜上各情，參互以觀
    ，被告前揭辯詞，顯有諸多瑕疵可指，所辯顯係畏罪卸責之詞，不足採信，被告
    犯行洵堪認定，應依法論科。
二、查被告甲○○之台中縣大里市○○里○○路○段二四九巷十三弄一號雖係住宅，
    惟既闢為供不特定之多數人出入簽賭六合彩，自屬公眾得出入之場所，按被告意
    圖營利，提供上開場所，聚眾賭博，核其所為係犯刑法第二百六十八條前段之圖
    利供給賭博場所罪及後段之圖利聚眾賭博罪。其與簽賭者同在公眾得出入之場所
    賭博財物，係犯刑法第二百六十六條第一項前段之普通賭博罪。被告與前揭不詳
    姓名之組頭間具有犯意聯絡及行為分擔，皆為共同正犯。至被告於各該期香港政
    府六合彩開獎前之接續行為中，多次提供賭博場所，聚眾賭博，或與簽賭者賭博
    ，均係基於一個賭博犯意之決定，達成其同一犯罪之各個舉動，應屬法律概念之
    一行為，其一行為而觸犯上述三罪名，應依想像競合犯之例，從較重之意圖營利
    聚眾賭博罪處斷。再其先後經營各期六合彩行為，時間緊接且構成要件相同，顯
    係基於概括犯意反覆為之應論以連續犯一罪，並加重其刑。原審以被告罪證明確
    ，依法論罪科刑，固非無見，惟查：原審既認定就本案賭博罪，與不詳姓名之組
    頭間具有犯意聯絡及行為分擔，皆為共同正犯，據上論結欄所引法條載有「刑法
    第二十八條」，然而於主文欄卻未記載「共同」連續意圖營利，聚眾賭博之意旨
    ，顯有疏漏。被告上訴意旨否認犯罪而指摘原判決不當，固無可取，惟原判決既
    有上述可議之處，自屬無可維持，應由本院撤銷改判。審酌被告犯罪動機、目的
    、手段及經營六合彩賭博危害社會經濟秩序，敗壞社會風俗，犯行態度良好但仍
    飾詞圖脫不知悔悟等一切情狀，量處如主文第一項所示之刑，並諭知易科罰金之
    折算標準。扣案之簽單十四張係被告所有且供其經營六合彩犯罪所用之物，併予
    依刑法第三十八條第一項第二款宣告沒收。又按刑法第三十八條第一項第二款所
    定得沒收者，以屬於被告所有且供犯罪所用或供犯罪預備之物，其必於犯罪有直
    接關係者，始屬相當，本件查扣除簽單外，其餘如六合彩手冊、統計表及機率表
    等物，均係被告之夫洪東勝所有，業經被告陳明在卷，復經證人洪東勝於原審到
    庭陳述無訛，另傳真機亦無證據足以證明係直接被告實施犯罪所用之物，又非違
    禁物，爰均不另為沒收之諭知，併此敘明。
三、公訴意旨另以被告自八十九年十月間至九十年二月五日亦同有上開經營六合彩部
    分，而涉有刑法第二百六十八條罪嫌云云。惟訊據被告否認此部分賭博犯行，遍
    查全卷證據資料不能證明被告有此部分犯罪，此外本院復查無其他積極證據足資
    認定被告有上開犯行，因公訴意旨認此部分與前開有罪部分有連續犯之裁判上一
    罪關係，爰不另為無罪之諭知。
據上論斷，應依刑事訴訟法第三百六十九條第一項前段、第三百六十四條、第二百九
十九條第一項前段，刑法第二十八條、第五十六條、第二百六十六條第一項前段、第
二百六十八條、第五十五條、第四十一條第一項前段、第三十八條第一項第二款，罰
金罰鍰提高標準條例第一條前段、第二條，判決如主文。
本案經檢察官乙○○到庭執行職務。
中      華      民      國    九十      年      十      月     十一     日
                                  臺灣高等法院臺中分院刑事第七庭
                                        審判長法  官  林  榮  龍
                                              法  官  黃  日  隆
                                              法  官  江  錫  麟
右正本證明與原本無異。
不得上訴。
                                       書記官  謝  雅  惠
中      華      民      國     九十      年      十       月    十二    日
附錄本判決論罪之法條：
刑法第二百六十六條
在公共場所或公眾得出入之場所賭博財物者，處一千元以下罰金，但以供人暫時娛樂
之物為賭者，不在此限。
當場賭博之器具與在賭檯或兌換籌碼處之財物，不問屬於犯人與否，沒收之。
刑法第二百六十八條
意圖營利，供給賭博場所或聚眾賭博者，處三年以下有期徒刑，得併科三千元以下罰
金。
附表：
┌──┬──┬────────────────┬───────┬────┐
│編號│俗稱│   賭     博       方       式  │  所 犯 法 條 │ 備   註│
├──┼──┼────────────────┼───────┼────┤
│    │ 二 │核對香港政府發行每星期二、四開獎│              │        │
│    │    │六合彩六組號碼，每次猜押三組號碼│刑法第二百六十│        │
│ 一 │    │（○一號－四十五號），每三組賭注│六條第一項前段│        │
│    │    │一百元，如二組均押中可得五十二倍│、第二百六十八│        │
│    │ 星 │賭金，如未押中，賭金歸組頭所有。│條            │        │
├──┼──┼────────────────┼───────┼────┤
│    │ 三 │核對香港政府發行每星期二、四開獎│              │        │
│    │    │六合彩六組號碼，每次猜押三組號碼│刑法第二百六十│        │
│ 二 │    │（○一號－四十五號），每三組賭注│六條第一項前段│        │
│    │    │一百元，如三組均押中，可得四百七│、第二百六十八│        │
│    │    │十倍賭金，如未押中，賭金歸組頭所│條            │        │
│    │ 星 │有。                            │              │        │
└──┴──┴────────────────┴───────┴────┘
                                                                      Ｆ


司法院資訊處製作；財團法人民間司法改革基金會備份。
